臺灣臺中地方法院行政訴訟判決
110年度交字第303號
原      告  陳湘玲  

被      告  臺中市交通事件裁決處
                      設臺中市○○區○○○路00號
代  表  人  黃士哲    住同上
訴訟代理人  黃曉妍律師
上列當事人間交通裁決事件，原告不服被告民國110年6月18日中
市裁字第68-GU0000000號裁決書，提起行政訴訟，本院判決如下
：
    主  文
原告之訴駁回。
訴訟費用新臺幣參佰元由原告負擔。
    事實及理由
一、程序事項：按行政訴訟法第237 條之7 規定，交通裁決事件
    之裁判，得不經言詞辯論為之。本件屬交通裁決事件，依兩
    造所述各節及卷內資料其事證已臻明確，本院認無經言詞辯
    論之必要，爰不經言詞辯論而為判決。
二、事實概要：原告於民國110年2月19日10時21分許，駕駛號牌
    ALZ-9368號自用小客車（下稱系爭車輛），行經臺中市○○
    區○○○○街00巷00弄00號前發生事故，因「駕車肇事，無
    人傷亡卻未依規定處置並離開現場」之違規行為，為臺中市
    政府警察局第六分局（下稱舉發機關）員警認定原告違反道
    路交通管理處罰條例第62條第1項之規定，對原告掣開第GU0
    000000號舉發違反道路交通管理事件通知單。被告續於110
    年6月18日以中市裁字第68-GU0000000號裁決書（下稱原處
    分），依道路交通管理處罰條例第62條第1項、第24條第1項
    第1款及「違反道路交通管理事件統一裁罰基準表」之規定
    ，按期限內到案之基準，裁處原告第1階段罰鍰新臺幣（下
    同）3,000元，吊扣駕駛執照1個月，並應參加道路交通安全
    講習。原告不服，提起本件行政訴訟。
三、原告主張略以：我的車子有辦全險，如有碰撞會通知警察與
    保險公司處理就好，不會逃逸，我不知道我碰撞對方車子，
    我的車子完全沒有撞擊痕跡，我不知道麼會有碰撞等語，並
    聲明：原處分撤銷，訴訟費用由被告負擔。
四、被告答辯則以：
  ㈠本件應適用之法律依據為道路交通管理處罰條例第62條第1項
    、第24條第1項第1款、道路交通事故處理辦法第2條第1款、
    第3條、違反道路交通管理事件統一裁罰基準及處理細則第1
    0條、行政罰法第7條第1項等規定。
  ㈡案經轉據舉發機關110年5月6日中市警六分交字第1100052600
    號函復說明略以：「本件係本分局員警在110年2月19日9時2
    5分於西屯區中清西二街45巷36弄11號處理交通事故之後續
    調查，發現旨案車輛肇事後未依相關規定處置、逃逸，爰依
    規定掣單舉發」。
  ㈢次查舉發機關提供之採證光碟，確認國泰1弄往長安路122巷
    後、機路口監視器畫面時間2021/02/19 10：20：00時至10
    ：21：32時號牌0722-V6號小客車(下稱該車)停放於畫面左
    側，車頭朝畫面下方，10：21：33時至10：29：59時號牌AL
    Z-9368號小客車(下稱系爭車輛)由畫面上方往畫面下方貼著
    該車左側車身行駛，擦撞該車，畫面顯示系爭車輛車頭行經
    該車車頭時，該車車身左右晃動，系爭車輛逕自駛離現場。
    復查舉發機關檢附之對造110年2月26日談話紀錄表記載「(
    問：事故前行進方向、車道及肇事經過情形？)答：我今早8
    點17分將車停在車故處路邊，沒紅線，直到12時取車，發現
    左側車身受損，我再將車停到停車場」。原告110年2月26日
    談話紀錄表記載「(問：事故前行進方向、車道及肇事經過
    情形？)答：我當時駕駛ALZ-9368，沿中清西二街45巷36弄
    往華美西街二段399巷方向行駛，我印象是晚上10點多要回
    家時，行經該路線，因為天色昏暗，沒有看到該車，我記得
    我的右後鏡碰到另台車的右後視鏡。警方提示我於CCTV早上
    10時21分畫面，該車ALZ-9368是我駕駛」。復檢視事故照片
    ，對造車輛左側車身從前輪處至後輪處均有明顯的白色擦損
    ，且系爭車輛右側後視鏡出現擦損掉漆，其右後車門亦出現
    明顯括損，核與前揭事實相符。
　㈣原告主張認不足採，蓋因依前揭資料顯示，系爭車輛行經違
    規地點，其右側車身擦撞到對造車輛左側車身，導致對造車
    輛左右移動，並造成對造車輛左側車身從前輪到後輪出現明
    顯擦損，原告亦自承右後視鏡有擦撞到對造車輛，原告並非
    不能預見對造車輛車損之情事，惟原告並未依「道路交通事
    故處理辦法」第3條規定處置，使現場跡證遭受破壞，縱無
    直接故意，亦有間接故意，依照前揭說明，原告已該當道路
    交通管理處罰條例第62條第1項後段之要件，自應受罰等語
    ，並聲明：原告之訴駁回，訴訟費用由原告負擔。
五、本院之判斷：
  ㈠按「汽車駕駛人駕駛汽車肇事，無人受傷或死亡而未依規定
    處置者，處新臺幣1千元以上3千元以下罰鍰；逃逸者，並吊
    扣其駕駛執照1個月至3個月。」、「領有汽車駕駛執照之汽
    車駕駛人，除駕駛聯結車、大客車、大貨車外之非其駕駛執
    照種類之車輛，違反本條例及道路交通安全規則之規定，應
    受吊扣駕駛執照情形時，無因而肇事致人受傷或重傷者，記
    違規點數五點。」道路交通管理處罰條例第62條第1項及第6
    8條第2項前段分別定有明文。因此，如駕駛人對於其駕車發
    生交通事故之事實已有認識，進而決意擅自駛離現場，自符
    合道路交通管理處罰條例第62條第1項規定，應予處罰。
  ㈡查本件如事實概要所述之情事，有舉發機關第GU0000000 號
    舉發違反道路交通管理事件通知單、舉發機關110年5月6日
    中市警六分交字第1100052600號函、員警職務報告書、違規
    地點照片、兩造車損照片、監視器畫面擷圖、道路交通事故
    談話紀錄表、道路交通事故現場圖、交通事故補充資料、A3
    類道路交通事故調查報告表、原處分、送達證書、違規資料
    查詢、駕駛人基本資料、採證光碟等資料附卷可稽（見本院
    卷第45、53-87、95-103頁），堪信為真實。
  ㈢原告雖主張我不知道我碰撞對方車子，我的車子完全沒有撞
    擊痕跡，我不知道麼會有碰撞云云，惟查：
    ⒈經本院勘驗調查舉發機關提供之採證光碟，製成勘驗筆錄
      附卷為證（見本院卷第107頁），勘驗結果為：國泰1弄往
      長安路122巷後、機路口監視器畫面時間2021/02/19 10：
      20：00時至10：21：32時號牌0722-V6號小客車(下稱該車
      )停放於畫面左上方，車頭朝畫面下方，10：21：33時至1
      0：29：59時號牌ALZ-9368號小客車(下稱系爭車輛)由畫
      面上方往畫面下方緊貼著該車左側車身行駛，擦撞該車，
      畫面顯示系爭車輛車頭行經該車車頭時，該車車身不斷左
      右晃動，系爭車輛未停車即駛離現場。
    ⒉雖原告主張其主觀上並不知有碰撞發生云云。然觀諸卷附
      兩造車損照片（見本院卷第59-73頁）所示，對造車輛左
      側車身前輪至後輪處有一條明顯白色擦痕，核與系爭車輛
      右後車門出現之擦痕位置相符，足證兩車確有擦撞之事實
      ；再依上開勘驗畫面明顯可看出系爭車輛緊貼該車行駛時
      ，該車產生明顯晃動，依客觀上一般駕駛汽車用路人之經
      驗，即可輕易發覺有擦撞情形，顯見原告當時對於系爭車
      輛發生交通事故之事實，主觀上非無認識，其辯陳未察覺
      肇事一節，應不可採。
    ⒊復依前揭規定及說明，在無人傷亡且車輛尚能行駛之狀態
      下，不論責任之歸屬為何，亦不論車損嚴重與否，原告原
      應通知警察機關並留置現場，靜待警察到場查驗人別及採
      證處理，以保存肇事現場相關證據，俾日後釐清肇事責任
      歸屬，惟原告竟未依上開規定處置逕自決意認為其車輛無
      損壞，即駕車離去現場，縱非出於故意，亦有可歸責之過
      失事由，自已構成道路交通管理處罰條例第62條第1項後
      段規定之處罰要件。至於原告主張已與對方達成和解云云
      ，惟依前揭規定及說明，此等處置義務，不因原告已與對
      造成立和解而得予以免除，是原告自不得執此據為免罰之
      事由。原處分據以裁罰，應無違誤。
  ㈣綜上所述，原告違規事證明確，被告依法所為原處分並無違
    誤，原告訴請撤銷，為無理由，應予駁回。
六、本件事證已臻明確，兩造其餘主張及陳述，經核於判決結果
    不生影響，爰不逐一論列，附此敘明。
七、本件第一審裁判費為300 元，應由原告負擔，爰確定第一審
    訴訟費用額如主文第2 項所示。
據上論結，本件原告之訴為無理由，依行政訴訟法第237 條之7
、第98條第1 項前段、第237 條之8 第1 項，判決如主文。
中　　華　　民　　國　　111 　年　　2 　　月　　7 　　日
　　　　　　　　　行政訴訟庭　法　官　楊萬益
以上正本證明與原本無異。
如不服本判決，應於判決送達後20日內，向本院提出上訴狀並表
明上訴理由（原判決所違背之法令及其具體內容或依訴訟資料可
認為原判決有違背法令之具體事實），其未載明上訴理由者，應
於提出上訴後20日內向本院補提理由書（上訴狀及上訴理由書均
須按他造人數附繕本，如未按期補提上訴理由書，則逕予駁回上
訴），並應繳納上訴裁判費新臺幣750元。
中　　華　　民　　國　　111 　年　　2 　　月　　7 　　日
　　　　　　　　　　　　　　　書記官　林柏名